臺灣高等法院民事裁定　九十一年度再抗字第七六號
　　　聲　請　人　甲○○
　　　相　對　人　觀日大地社區管理委員會
　　　法定代理人　吳鎰
　　　代　理　人　張碧娥
右當事人間聲請支付命令事件，聲請人對於中華民國九十年七月二日臺灣新竹地方法
院九十年度促字第六○七七號裁定、九十年十月三日本院九十年度抗字第三四八二號
裁定、九十年十二月三日九十年度再抗字第一三二號裁定、九十一年二月二十五日九
十年度再抗字第一五七號裁定、九十一年四月十九日九十一年度再抗字第三四號裁定
、九十一年五月七日九十一年度再抗字第五八號確定裁定，聲請再審，本院裁定如左
：
    主      文
臺灣新竹地方法院九十年度促字第六○七七號裁定、本院九十年度抗字第三四八二號
、九十年度再抗字第一三二號、九十年度再抗字第一五七號、九十一年度再抗字第三
四號，及九十一年度再抗字第五八號裁定，均廢棄。
再審及再審前第一、二審聲請、抗告及再審訴訟費用由相對人負擔。
　　理　　　由
一、再審聲請意旨略以：相對人以聲請人積欠其新台幣（以下同）五萬八千元未償為
    由，前向台灣新竹地方法院聲請發支付命令，經聲請聲明異議，乃原裁定及抗告
    法院以支付命令係於九十年五月二十五日送達新竹市○○路○段一號（龍庭大廈
    ）四樓之三，作為異議期間之起算日，惟聲請人實係居住於同市○○路二六五號
　　，龍廷大樓管理員發現誤收支付命令後，即於信封上註記轉寄，退回郵差再寄，
　　並由新竹市警察局東門派出所於九十年六月二日，對新竹市○○路二六五號為寄
　　存送達，依民事訴訟法第一百三十八條、民法第一百二十條規定，聲請人於九十
　　年六月二十一日聲明異議，未逾法定期間。如案由欄所示原裁定及本院確定裁定
　　，竟消極不適用前揭法律規定，依釋字第一七七號解釋，自得聲請再審。又查相
　　對人之代理人林金生於九十一年二月二十一日期日，自承其於本件支付命令發出
　　前曾至新竹市○○路○段一號詢問龍庭大廈管理人，獲知聲請人未住該處，且知
　　聲請人與龍庭大廈管理委員會亦正進行訴訟中，管理員並無代收信件之權限，卻
　　仍故意以未住之地址為送達，此證詞未經原法院及抗告法院予以斟酌，爰依民事
　　訴訟法第四百九十六條第一項第一款、第四百九十七條聲請再審。
二、按確定終局判決有適用法規顯有錯誤之情形，得以再審之訴聲明不服；此規定於
　　確定之裁定亦有準用，民事訴訟法第四百九十六條第一項第一款、第五百零七條
　　分別定有明文。又民事訴訟法第四百九十六條第一項第一款所謂適用法規顯有錯
　　誤者，係指確定判決所適用之法規顯然不合於法律規定，或與司法院現尚有效及
　　大法官會議之解釋，或最高法院尚有效之判例顯然違反者而言，最高法院著有六
　　十年台再字第一七○號判例可供參照。而送達於住居所，不獲會晤應受送達人者
　　，得將文書付與有辨別事理能力之受僱人，即所謂住居補充送達（民事訴訟法第
　　一百三十七條立法理由參照），是受公寓大廈管理委員會僱用之管理員，其所服
　　勞務包括為公寓大廈「住戶」接收文件者，性質上應屬全體「住戶」之受僱人，
　　固與同法第一百三十七條第一項規定之受僱人相當。惟郵政機關之郵差送達文書
　　於住居所，不獲會晤應受送達人，而將文書付與上開公寓大廈管理員者，仍須受
　　送達人確實居住於該處所，始生合法送達之效力，否則依最高法院十九年抗字第
　　四六號判例意旨，必待於其轉交本人時起，始視為合法送達。
三、查相對人前聲請台灣新竹地方法院對本件聲請人發支付命令，由原法院核發該院
    九十年度促字第六○七七號支付命令，經聲請人聲明異議，原法院以聲請人已逾
    異議之二十日不變期間為由，裁定駁回其異議。聲請人提起抗告後，經本院以九
    十年度抗字第三四八二號裁定駁回確定。聲請人對上開二裁定迭次聲請再審，先
    後經本院以九十年度再抗字第一三二號、九十年度再抗字第一五七號、九十一年
    度再抗字第三四號及九十一年度再抗字第五八號裁定駁回確定。茲聲請人復為本
    件再審之聲請，業經本院調閱各該事件卷宗在案。
四、本件經查相對人前以聲請人積欠其新台幣五萬八千元管理費未償為由，向台灣新
    竹地方法院聲請發支付命令，經聲請人聲明異議，乃原裁定及抗告法院以支付命
    令係於九十年五月二十五日送達新竹市○○路○段一號（龍庭大廈）四樓之三，
    作為異議期間之起算日，惟聲請人實係居住於同市○○路二六五號，龍廷大樓管
    理員發現誤收支付命令後，即於在信封上註記轉寄，退回郵差再寄新竹市○○路
　　二六五號聲請人住所地，並於九十年六月二日寄存於新竹市警察局東門派出所而
　　為寄存送達等情，已據提出記載轉寄新竹市○○路二六五號之台灣新竹地方法院
　　為送達系爭支付命令之公文封在卷可稽（見本院九十年度抗字第三四八二號卷第
　　九頁）。即相對人之代理人林金生先生於本院九十年再抗字第一五七號聲請再審
　　事件準備程序中，亦坦言：「我們是以戶籍地才知道東大路的地址‧‧‧」、「
　　聲請（支付命令）之前有到東大路，管理員說他（按指本件聲請人）沒有住這裡
　　。我無法證明他確實有住在東大路。」、「（開會通知及紀錄）後來向戶籍地寄
　　，也退回。退回的理由有此人不在此。」等語，可見聲請人所稱伊未實際居住於
　　戶籍所在之新竹市○○路○段一號四樓之三，並非無稽。是聲請人於本件支付命
　　令向戶籍所在之東大路二段一號四樓之三為送達時，既無居住於該處所之事實，
　　則龍庭大廈之管理員之代為收受送達，自不生合法住居補充送達效力。乃該支付
　　命令於龍庭大廈管理員代收後，再轉寄聲請人住所地之新竹市○○路二六五號，
　　並於九十年六月二日經寄存於新竹市警察局東門派出所，則聲請人於同年六月二
　　十一日聲明異議，並未逾二十日法定期間。乃原裁定及本院九十年抗字第三四八
　　二號確定裁定未及審酌及此，遽以支付命令已經戶籍地之東大路二段一號四樓之
　　三之大廈管理員代收即生合法送達之效力，而駁回聲請人支付命令之異議與抗告
　　，揆諸前揭說明，其裁定所適用之法規，顯然不合於法律規定。而本院九十年度
　　再抗字第一三二號、九十年度再抗字第一五七號、九十一年度再抗字第三四號及
　　九十一年度再抗字第五八號裁定，就該確定裁定之顯然不合於法律規定，迭經聲
　　請人執此聲明不服而聲請再審，均未予指正，其裁定適用法規亦可認不合於法律
　　規定，則聲請人聲請再審，求予廢棄，為有理由，應由本院將前揭確定裁定廢棄
　　，由原法院更為適法之處理。
五、據上論結，本件再審之聲請為有理由，爰裁定如主文。
中　　　華　　　民　　　國　　九十一　　年　　十一　　月　　　二十九  　日
　　　　　　　　　　　　　　　　民事第七庭
　　　　　　　　　　　　　　　　　審判長法　官　張　耀　彩
　　　　　　　　　　　　　　　　　　　　法　官　鄭　威　莉
　　　　　　　　　　　　　　　　　　　　法　官　王　仁　貴
右正本係照原本作成。
不得抗告。
中　　　華　　　民　　　國　　九十一　　年　　 十二　　 月　　　三　　　日
　　　　　　　　　　　　　　　　　　　　書記官　鄭　兆　璋
